臺灣高等法院花蓮分院民事裁定　　　　　　96年度抗字第29號
抗告人　　　甲○○○
即聲請人
上列抗告人與相對人乙○○間因拆屋還地事件，對於中華民國96
年4月30日臺灣花蓮地方法院94年度執字第5639號裁定，提起抗
告，本院裁定如下：
    主  文
原裁定廢棄。
    理  由
一、原裁定意旨略以：依民事訴訟法第401條第1項規定，確定判
    決效力及於當事人及訴訟繫屬後為當事人之繼受人者，非確
    定判決所及之當事人，債權人縱獲有對債務人之確定判決，
    亦不得對第三人之財產強制執行。本件抗告人即債權人持本
    院93年訴字第153號民事確定判決，請求執行拆除判決附圖A
    部分土地上之房屋，並將土地交還，惟該確定判決之債務人
    為乙○○，並非第三人黃明，且第三人黃明係於民國82年6
    月30日即已向訴外人陳黃秀鸞購得系爭房屋，並辦妥稅籍登
    記而居住其內，有讓渡書、房屋稅繳稅證明、戶籍謄本可證
    ，第三人黃明非民事訴訟法第401條第1項前段確定判決效力
    所及之人，自不受該判決之拘束，無容忍抗告人即債權人執
    行之義務。故縱抗告人稱第三人黃明為無權占有系爭土地或
    黃明之子黃弈仁於現場履勘時同意抗告人製作支撐點及牆壁
    之補修等均屬實，惟在抗告人尚未對第三人黃明取得執行名
    義前，抗告人即債權人無從對第三人黃明強制執行。其所請
    繼續執行尚屬無據，依法應予駁回。
二、抗告意旨略以：
（一）抗告人以臺灣花蓮地方法院93年度訴字第153號之確定判
      決為執行名義聲請強制執行，依最高法院61年台再字第
      186號判例，該確定判決當有對世效力，得排除第三人黃
      明對該判決所及部分之任何主張。原裁定竟以該屋為第三
      人黃明所有，且非民事訴訟法第401條第1項判決效力所及
      之人為理由，駁回抗告人強制執行之聲請，當有違誤。
（二）執行法院就執行名義之內容應僅有形式審查權，此有最高
      法院81年台抗字第114號判例參照，卻逕行對該執行名義
      為實體審查，認為本件原判決附圖A部分房屋為第三人黃
      明所有，實有違法。且第三人黃明未依強制執行法第15條
      提出異議之訴，執行法院即自行駁回本件執行之聲請，顯
      有不當，請求廢棄原裁定云云。
三、按強制執行事件之當事人，依執行名義之記載定之。應為如
    何之執行，則依執行名義之內容定之。至於執行事件之債權
    人有無執行名義所載之請求權，執行法院無審認判斷之權。
    再按強制執行程序進行中，雖不得就原執行名義另行判斷債
    權人之請求權當否，但關於強制執行程序本身涉及之實體上
    事項，執行法院於得調查認定之範圍內，仍必須於該程序中
    自為判斷，不得動輒命當事人提起民事訴訟，有礙執行程序
    之進行，強制執行法第8條、第9條、第17條、第19條既明文
    賦與執行法院調查權，同法第30條之1又準用民事訴訟法之
    規定，實務上即可據此為調查依據（最高法院63年台抗字第
    376號判例要旨、89年台抗字第239號裁判要旨參照）。
四、經查：
（一）本件抗告人即債權人以臺灣花蓮地方法院93年訴字第153
      號民事確定判決為執行名義，請求拆屋還地，該確定判決
      之當事人為抗告人與乙○○，即執行名義之當事人為乙○
      ○，第三人黃明非本件確定判決之當事人，故該確定判決
      自不得對非當事人之第三人黃明強制執行雖甚為明確。
（二）惟第三人黃明雖於執行程序中提出其於82年6月30日向訴
      外人陳黃秀鸞購得系爭房屋，並辦妥稅籍登記而居住其內
      ，有讓渡書、房屋稅繳稅證明、戶籍謄本等為證，然參以
      第三人黃明所提讓渡書、房屋稅繳稅證明、戶籍謄本上所
      載之房屋為「新城鄉嘉新村56號」、94年整編後為「嘉南
      路25號」（第三人黃明稱地號為附圖上之196號Ａ棟），
      而上開確定判決之房屋為「坐落在花蓮縣新城鄉○○段19
      5地號土地如附圖所示門牌號碼花蓮縣新城鄉嘉新57號」
      ，整編後為「嘉新村嘉南一街40巷15號」，有判決書及門
      牌證明書附卷可稽，並非第三人黃明所稱之其居住之原「
      嘉新村56號」、整編後「嘉南路25號」之坐落在「嘉新段
      196地號」房屋，再據第三人黃明所提附卷之鑑定圖則顯
      示附圖Ａ部分門牌為「嘉新57號」，故第三人黃明所提之
      房屋是否即為抗告人聲請執行附圖Ａ部分之房屋，似有未
      明，執行法院未詳加查明，即為駁回抗告人之聲請，自有
      未當，抗告人指摘原裁定不當，為有理由。爰將原裁定予
      以廢棄。
五、據上論結，本件抗告有理由，依強制執行法第30條之1，民
    事訴訟法第492條、第95條、第78條，裁定如主文。
中　　華　　民　　國　　96　　年　　10　 月　　 3     日
                        審判長法  官  何方興
                              法  官  林德盛
                              法　官  王紋瑩
以上正本係照原本作成。
本裁定除以適用法規顯有錯誤為理由，並經本院許可外，不得再
抗告。如提起再抗告，應於收受後10日內委任律師為訴訟代理人
向本院提出再抗告狀。並繳納再抗告費新臺幣1千元。
                              書記官  吳家瑩
中　　華　　民　　國　　96　　年　　10　 月　　 3     日
